臺灣桃園地方法院刑事裁定　　　　　　 110年度聲字第2727號
聲　請　人
即　被　告　黃仁傑　


選任辯護人　林庭暘律師
上列聲請人即被告因違反毒品危害防制條例案件（110 年度訴字
第533 號），聲請發還扣押物，本院裁定如下：
    主  文
扣押如附表所示之物，均應發還予黃仁傑。
    理  由
一、聲請意旨略以：聲請人即被告黃仁傑因違反毒品危害防制條
    例案件，經查扣其所有如附表所示之物，並非本案犯罪工具
    ，而與本案無關，爰依刑事訴訟法第142 條第1 項前段規定
    ，聲請發還等語。
二、按供犯罪所用、犯罪預備之物或犯罪所生之物，屬於犯罪行
    為人者，得沒收之，刑法第38條第2 項前段定有明文，是必
    與犯罪有直接關係者，方屬此規定所得沒收之物（最高法院
    51年台非字第13號判例要旨參照）。又可為證據或得沒收之
    物，得扣押之；扣押物若無留存之必要者，不待案件終結，
    應以法院之裁定或檢察官命令發還之，刑事訴訟法第133 條
    第1 項、第142 條第1 項前段亦有明文。所謂「無留存之必
    要」，係指扣押物作為證據之必要性不足、無毀損滅失之虞
    或認為扣押物不能證明與行為人之犯罪行為有關者而言。是
    扣押物如非得沒收之物，又無第三人主張權利者，原則上受
    理訴訟繫屬之法院即應依聲請裁定發還，或依刑事訴訟法第
    142 條第2 項之規定，因所有人、持有人或保管人之請求，
    命其負保管之責，暫行發還，然倘仍有留存為證據或其他必
    要情形，仍得繼續扣押之，而此扣押必要性有無問題，乃審
    理法院依案件調查結果審酌，屬法院裁量之權限。從而，扣
    押物若非得沒收之物，又無留作證據之必要者，即無留存之
    必要，受理訴訟繫屬之法院應依職權或依聲請裁定發還。
三、經查，聲請人黃仁傑雖因涉犯本院110 年度訴字第533 號違
    反毒品危害防制條例案件，而為警扣押如附表所示之物，然
    依起訴書意旨觀之，該等物品與聲請人被訴犯嫌並無直接關
    聯，亦乏事證可認該物品係供聲請人犯本案犯罪所用或所得
    之物，復未經檢察官聲請宣告沒收，又非違禁物，且無其他
    第三人出面對主張權利，而本院徵詢檢察官意見後，業經檢
    察官函覆依法處理等語（見本院卷第23頁），是扣案如附表
    所示之物既非得沒收之物，亦無留存之必要，依前揭說明，
    本件聲請為有理由，應予准許。
四、依刑事訴訟法第142 條第1 項前段、第220 條，裁定如主文
    。
中    華    民    國    110   年    10   月     8     日
                  刑事第十一庭  審判長法  官  潘政宏
                                      法  官  林育駿
                                      法  官  蔡旻穎
以上正本證明與原本無異。
如不服本裁定，應於裁定送達後5 日內向本院提出抗告狀。
                                      書記官  黃瓊儀
中    華    民    國   110    年    10    月    8     日
　
附表：
┌──┬────────────────┬──┬─────┐
│編號│物品名稱                        │數量│備註      │
├──┼────────────────┼──┼─────┤
│1   │電子產品（IPHONE 12 PRO 手機，行│1 支│扣押物品清│
│    │動電話門號：0000000000、IMEI：  │    │單編號001 │
│    │000000000000000 ）              │    │          │
├──┼────────────────┼──┼─────┤
│2   │電子產品（IPHONE 12 PRO MAX 手機│1 支│扣押物品清│
│    │，行動電話門號：0000000000、IMEI│    │單編號002 │
│    │：000000000000000 ）            │    │          │
└──┴────────────────┴──┴─────┘